【裁判字號】    99,易,1365
【裁判日期】    990820
【裁判案由】    詐欺
【裁判全文】
臺灣高雄地方法院刑事判決              99年度易字第1365號
公  訴  人  臺灣高雄地方法院檢察署檢察官
被      告  丙○○
上列被告因詐欺案件，經檢察官提起公訴（99年度偵緝字第999號）
，因被告就被訴事實為有罪之陳述，經本院合議庭裁定進行簡式
審判程序，判決如下：
    主  文
丙○○幫助犯詐欺取財罪，處有期徒刑參月，如易科罰金，以新
臺幣壹仟元折算壹日。
    事  實
一、丙○○明知目前國內社會上層出不窮之不法份子為掩飾渠等
    不法行徑，避免執法人員之追究及處罰，經常利用他人之存
    款帳戶、存摺、提款卡及密碼轉帳，以確保犯罪所得之不法
    利益並掩人耳目，因此，在客觀可以預見一般取得他人金融
    存款帳戶使用之行徑，常與財產犯罪所需有密切關連，可能
    供詐欺者掩飾或隱匿渠等犯罪所得財物，竟基於縱有人持其
    金融機構帳戶實施犯罪之工具、亦不違背其本意之幫助詐欺
    取財不確定故意，於民國97年7 月間某日下午，在高雄縣路
    竹鄉○○路上某超商旁，將其申辦之第一商業銀行路竹分行
    帳號：00000000000 號帳戶（下稱一銀帳戶）之存摺、提款
    卡及密碼，以新臺幣（下同）8,000 元之代價，交付、告知
    某真實姓名不詳自稱「林宏賓」之成年男子及其所屬之詐欺
    集團使用。嗣該名男子所屬詐欺集團成員即意圖為自己不法
    之所有，共同基於詐欺取財之犯意聯絡，由該集團所屬真實
    姓名、年籍不詳之成年女子成員，透過撥打電話予被害人，
    佯稱網路購物付款誤設為分期付款方式，分別為下列行為：
  (一)先於98年1 月5 日20時許，佯裝為網拍業者撥打電話予甲○○，誆稱：其先前於網路購物時，付款方式誤設為分期付款
    ，需至提款機將自己帳戶內現金全部領出，以防被扣款，嗣
    分期設定取消後再將現金存入帳戶，但因存入銀行時需經驗
    鈔程式，要甲○○依其指示操作提款機，以完成存入及驗鈔
    程式云云，致甲○○誤信其言、陷於錯誤，於同日20時23分
    許，於第一銀行華江分行操作自動櫃員機後，分別匯款83,0
    00元及2,000 元至丙○○所有之一銀帳戶內，旋在同日內即
    遭提領一空，嗣因發覺受騙，並於翌日報案處理。
  (二)再於98年1 月5 日20時30分許，佯裝為「王主任」之女子撥
    打正身處臺南火車站乙○○之行動電話，誆稱：其先前於網
    路購物時，付款方式誤設為分期付款，需至提款機前按其指
    示操作，始能更正以避免繼續扣款云云，致乙○○誤信其言
    、陷於錯誤，於同日20時30分許，於一銀台南某分行操作自
    動櫃員機後，匯款14,000元入丙○○所有之一銀帳戶內，旋
    在同日內即遭提領一空，嗣因於翌日向郵局人員查證始知受
    騙，並報案處理。
  嗣因甲○○、乙○○均發覺受騙而報警處理，因而查悉上情。
二、案經甲○○訴由臺北縣政府警察局海山分局、及乙○○訴由
    臺南縣政府警察局歸仁分局均轉由高雄縣政府警察局湖內分
    局報請臺灣高雄地方法院檢察署檢察官偵查起訴。
    理  由
一、按本件被告丙○○（下稱被告）所犯係死刑、無期徒刑、最
    輕本刑為3 年以上有期徒刑以外之罪，其就被訴事實為有罪
    之陳述，經本院告知簡式審判程序之旨，並聽取檢察官及被
    告之意見後，經合議庭評議後，裁定進行簡式審判程序。又
    本件卷內之人證、物證、書證等證據，依刑事訴訟法第273
    條之2 規定，不受同法第159 條第1 項關於傳聞法則規定之
    限制，依法均有證據能力，合先敘明。
二、上開被告提供其金融機構帳戶存摺、提款卡及密碼予詐欺集
    團使用，取得該等資料之詐欺集團成員曾經利用而遂行向他
    人詐欺取財之事實，業經被告於本院審理中坦承不諱，核與
    證人即被害人甲○○及乙○○於警詢中陳述遭人詐騙經過情
    形（偵卷第4 、5 、8 、9 頁），互相合。復有被告之該
    一銀帳戶開戶基本資料、交易明細表（偵卷第18至20頁、本
    院卷第14至19頁），以及被害人甲○○之一銀自動櫃員機交
    易明細表、交易明細及被害人乙○○之一銀自動櫃員機交易
    明細表等件附卷可稽（偵卷第11、12、7 頁），且觀諸被害
    人甲○○及乙○○等人一經匯款至被告一銀帳戶後，復即遭
    不明人士於同日迅速提領一空，顯係分工甚為縝密無間之詐
    欺集團所為，足認該郵局帳戶已遭該詐欺集團用於充作詐騙
    被害人之指定匯款帳戶以取得不法款項使用無訛，足認被告
    上開任意性之自白，經前揭證據補強後，應認與事實相符，
    自得為認定被告犯罪之證據。
三、按金融帳戶為個人之理財工具，而金融存款帳戶，攸關存戶
    個人財產權益之保障，專屬性甚高，衡諸常理，若非與本人
    有密切關係，不可能提供個人帳戶供他人使用，又參以坊間
    報章雜誌及其他新聞媒體，對於以網路購物詐財或其他類似
    詐騙手法之不法犯罪集團，經常利用大量收購之他人存款帳
    戶，以隱匿其等詐欺取財犯罪之不法行徑，規避執法人員之
    查緝，並掩飾、確保因自己犯罪所得之財物，類此在社會上
    層出不窮之案件，亦多所報導及再三披露，則依一般人之社
    會生活經驗，苟見他人不自己申請開立帳戶而蒐集不特定人
    之帳戶使用，衡情應可預見收集之帳戶乃係被利用為與財產
    有關之犯罪工具，而被告本件被告於案發時係高中畢業教育
    程度、年逾4 旬之成年人，有被告受詢問人基本資料附卷可
    稽（偵緝卷第6 頁），且其能填載申請書向一銀申辦帳戶並
    領取提款卡，復於警詢、偵訊及本院審理時對各項問題均能
    理解明瞭、對答流暢，並在警偵及本院審理時曾編造其帳戶
    係供作貸款之抵押品之虛言等情，亦有該帳戶開戶資料及相
    關筆錄存卷可查（偵卷第15頁、偵緝卷第16、17、26、27頁
    、本院審易卷第13頁），被告自為具有正常知識智慮成熟及
    有相當社會閱歷之成年人，足見被告係在可預見其將帳戶提
    供不相識之人使用，可能會幫助犯罪集團作為不法收取他人
    款項之用及掩飾或隱匿重大犯罪所得財物之情況下，仍基於
    幫助詐欺之不確定故意提供該帳戶資料予他人使用至明。從
    而，本件事證明確，被告幫助詐欺犯行堪以認定，應依法論
    科。
四、按刑法上之幫助犯，係對於犯罪與正犯有共同之認識，而以
    幫助之意思，對於正犯資以助力，而未參與實施犯罪之行為
    者而言（最高法院75年度台上字第1509號、84年度台上字第
    5998號、88年度台上字第1270號判決意旨參照）。是以，如
    未參與實施犯罪構成要件之行為，且係出於幫助之意思提供
    助力，即屬幫助犯，而非共同正犯。查本件被告提供其金融
    機構帳戶予他人使用，使他人（正犯）得基於詐欺取財之犯
    意，向被害人施用詐術，致使被害人陷於錯誤而交付款項，
    以遂行詐欺取財之犯行，然被告單純提供其金融機構帳戶予
    他人使用之行為，並不等同於向被害人施以欺罔之詐術行為
    ，此外，復無其他證據證明被告有參與詐欺取財犯行之構成
    要件行為，故被告提供其金融機構帳戶予他人使用之行為，
    係對於他人遂行詐欺取財之犯行資以助力，是核被告所為，
    係犯刑法第30條第1 項前段、第339 條第1 項之幫助詐欺取
    財罪。又該詐欺集團成員取得該一銀帳戶後，即以如事實欄
    一所示之方式，詐騙被害人甲○○及乙○○，致各該被害人
    因而陷於錯誤，遂分別匯款至該郵局帳戶內，準此，被告提
    供帳戶之單一幫助行為，幫助自稱該詐欺集團成員詐欺被害
    人甲○○及乙○○等人，乃一行為觸犯數罪名，乃為想像競
    合犯，應依刑法第55條之規定，從一重幫助詐欺取財罪處斷
    。而被告係幫助犯，爰依刑法第30條第2 項規定減輕其刑。
五、本院審酌被告在知悉國內現今詐騙行為猖獗之情形下，竟仍
    隨意提供其帳戶存摺、提款卡及提款密碼幫助他人實行詐欺
    犯罪者行騙財物，除造成被害人因而受有損失外，並造成國
    家查緝犯罪之困難，嚴重破壞社會治安及金融秩序，助長社
    會犯罪風氣，更造成被害人求償上之困難，所為實不足取，
    素行非佳，惟念被告並未實際參與詐欺取財犯行，且已於本
    院審理期間坦承犯行，堪認具有悔意，並參酌被害人遭詐騙
    之金額為近10萬元，且所受損失均尚未回復，復斟酌被告自
    陳現從事粗工工作、幫人支付機車分期貸款（本院卷第34、
    35頁）等一切情狀，爰量處被告有期徒刑3 月，並諭知易科
    罰金之折算標準，以資警懲。
據上論斷，應依刑事訴訟法第273 條之1 第1 項、第299 條第1
項前段、刑法第339 條第1 項、第30條第1 項前段、第2 項、第
41條第1 項前段、第55條，刑法施行法第1 條之1 ，判決如主文
。
本案經檢察官丁○○到庭執行職務。
中    華    民    國    99    年    8     月    20    日
                    刑事第八庭  法  官  林建鼎
以上正本證明與原本無異。
如不服本判決應於收受送達後10日內向本院提出上訴書狀，並應
敘述具體理由；如未敘述上訴理由者，應於上訴期間屆滿後20日
內向本院補提理由書（均須按他造當事人之人數附繕本）「切勿
逕送上級法院」。告訴人或被害人如對於本判決不服者，應具備
理由請求檢察官上訴，其上訴期間之計算係以檢察官收受判決正
本之日期為準。
中    華    民    國    99    年    8     月    20    日
                                書記官  蔡蓓雅
附錄本案論罪之法條：
刑法第30條：
幫助他人實行犯罪行為者，為幫助犯。雖他人不知幫助之情者，
亦同。
幫助犯之處罰，得按正犯之刑減輕之。
刑法第339 條第1 項：（普通詐欺罪）
意圖為自己或第三人不法之所有，以詐術使人將本人或第三人之
物交付者，處5 年以下有期徒刑、拘役或科或併科1 千元以下罰
金。
刑法施行法第1 條之1
中華民國94年1 月7 日刑法修正施行後，刑法分則編所定罰金之
貨幣單位為新臺幣。
94年1 月7 日刑法修正時，刑法分則編未修正之條文定有罰金者
，自94年1 月7 日刑法修正施行後，就其所定數額提高為30倍。
但72年6 月26日至94年1 月7 日新增或修正之條文，就其所定數
額提高為3 倍。

司法院資訊處製作；財團法人民間司法改革基金會備份。
